【裁判字號】    99,交聲更,4
【裁判日期】    990415
【裁判案由】    交管條例聲異
【裁判全文】
臺灣板橋地方法院交通事件裁定         99年度交聲更字第4號
原處分機關  臺北縣政府警察局中和第二分局
異  議  人
即受處分人  乙○○
上列異議人即受處分人因違反道路交通管理處罰條例案件，對於
臺北縣政府警察局中和第二分局於民國九十八年十月十五日所為
之北縣警交大裁字第Ｃ00000000號裁決處分聲明異議，
本院於九十八年十一月五日以九十八年度交聲字第三八九二號裁
定後，原處分機關不服，提起抗告，經臺灣高等法院於九十八年
十二月三十一日以九十八年度交抗字第二九三三號裁定將原裁定
撤銷，發回本院更為裁定如下：
    主  文
原處分撤銷。
乙○○不罰。
    理  由
一、原處分意旨略以：異議人即受處分人乙○○因在臺北縣中和
    市○○路二四六之一號騎樓設置鐵欄杆，經員警於民國九十
    八年八月十日依法舉發，並依道路交通管理處罰條例第八十
    二條第一項第八款之規定，裁處罰鍰新臺幣一千五百元等語
    。
二、異議意旨略以：(一)鐵欄杆之設置由來已久，而異議人於九十
    六年二月十五日始奉派至合作金庫商業銀行漳和分行服務，
    異議人非實際行為人，應非屬科處罰鍰之對象。(二)依道路交
    通管理處罰條例第八十二條之立法意旨，在消除妨礙交通之
    障礙，維護交通順暢，本案鐵欄杆之設立不僅未妨礙交通，
    反而發揮阻止機車占用騎樓通行空間之功能，更加便利大眾
    通行。(三)本件設置鐵欄杆之行為係單純一個決意動作，即屬
    自然的一行為，其時間之持續僅屬違法狀態之延長，並非反
    覆之數個行為，自不得重複處罰，且不在道路交通管理處罰
    條例第八十五條之一得連續舉發及處罰之列，應認僅能處罰
    一次。為此，爰聲明異議，請求撤銷原處分等語。
三、按未經許可在道路設置石碑、廣告牌、綵坊或其他類似物者
    ，除責令行為人即時停止並消除障礙外，處行為人或其雇主
    新臺幣一千二百元以上二千四百元以下罰鍰，道路交通管理
    處罰條例第八十二條第一項第八款固定有明文。次按前開條
    文中所指之道路，指公路、街道、巷弄、廣場、騎樓、走廊
    或其他供公眾通行之地方，道路交通管理處罰條例第三條第
    一款亦有明定。
四、經查：
    本件舉發員警係以異議人「於騎樓設置鐵欄杆」之違規事實
    提出本件舉發，並非以異議人「未經許可在道路擺設攤位」
    之違規事實提出舉發，有臺北縣政府警察局舉發違反道路交
    通管理事件通知單一紙在案卷可證。但本件原處分機關未詳
    酌舉發機關於舉發通知單上所填載之違規事實，而以異議人
    「未經許可在道路擺設攤位」作為舉發違規事實，此與舉發
    機關之舉發違規事實顯不相符，自有未洽。又依異議人於本
    院訊問時供稱：伊三年前至漳和分行任職，當初舉發單位來
    看時，他說有勸導單，誰要來收，當時伊是合作金庫漳和分
    行負責人即經理，所以伊就出示伊的識別證給警員看，該鐵
    欄杆起碼設置十五年以上，伊分行的房屋是承租的等語（見
    本院九十九年三月四日訊問筆錄），並當庭提出合作金庫商
    業銀行職員任免通知書、土地房屋租賃契約書等影本各一份
    ，可知前揭舉發地點即臺北縣中和市○○路二四六之一號，
    係合作金庫商業銀行於九十七年九月十八日向魏心恬、陳坤
    文、郭百合、林永祿、柯瓊雅等人承租，並非異議人或其僱
    主所有自用，又異議人於九十六年二月十五日始赴任合作金
    庫商業銀行漳和分行經理，雖證人甲○○於本院訊問時證稱
    ：伊們接獲檢舉人報案，伊們常常有開勸導單，伊們之前來
    開的時候，異議人都有出示證件說鐵欄杆是他的等語，然參
    酌卷附臺北縣政府警察局編號0000000、00000
    00號交通違規勸導單記載，臺北縣政府警察局中和分局員
    警於九十八年七月三十一日九時五十八分許，在前揭舉發地
    點發現騎樓設置鐵欄杆之違規事實，而開立二張勸導單，該
    單存根聯之違規人簽名欄，一張除有異議人之簽名外，另一
    張則是劉全趁之簽名，則證人甲○○上開證述是否與真實相
    符，已非無疑。況且，觀諸現場舉發照片所示，該騎樓之系
    爭鐵欄杆上表面粗糙、刮痕累累，從外觀上觀察其設置時間
    ，應有十多年以上之久，異議人既於九十六年二月始擔任合
    作金庫商業銀行漳和分行之經理，堪認該鐵欄杆應非由異議
    人所設置，而係屬原本出租人所有之物。至於證人丙○○於
    本院訊問其為何不開立給屋主，其答稱因為實際使用人為銀
    行等語，惟按承租人本應以善良管理人之注意，保管租賃物
    ，倘違反此保管義務，致租賃物毀損、滅失者，負損害賠償
    責任，民法第四百三十二條規定甚明。而查，本件異議人縱
    然為合作金庫商業銀行漳和分行負責人，但該鐵欄杆並非其
    所設置，而該鐵欄杆所有權部分又屬出租人所有，異議人基
    於保管租賃物之義務，自不可擅自加以拆除，否則其將負民
    事損害賠償責任，如此尚難以異議人係該騎樓之實際使用人
    ，即認其有違反道路交通管理處罰條例第八十二條第一項第
    八款之違規情事。從而，原處分機關即臺北縣政府警察局中
    和第二分局遽對異議人為裁罰，即有未洽，爰撤銷原處分，
    改諭知異議人不罰，以資適法。
據上論斷，應依道路交通案件處理辦法第二十條前段，裁定如主
文。
中    華    民    國    99    年    4     月    15    日
                  交通法庭  法  官  胡堅勤
上列正本證明與原本無異。
如不服本裁定，應於裁定送達後五日內敘明抗告理由，向本院提
出抗告狀。
                            書記官  梁宜庭
中    華    民    國    99    年    4     月    15    日

司法院資訊處製作；財團法人民間司法改革基金會備份。
